臺灣嘉義地方法院刑事判決　　　　　　　　　　　　　　九十年度易字第七一六號
　　公　訴　人　臺灣嘉義地方法院檢察署檢察官
　　被　　　告　甲○○
　　選任辯護人　嚴庚辰
　　　　　　　　徐漢堂
右列被告因公共危險等案件，經檢察官提起公訴 (九十年度偵字第三四０五號），本
院判決如左：
    主  文
甲○○服用酒類，不能安全駕駛動力交通工具而駕駛，累犯，處有期徒刑參月，如易
科罰金，以參佰元折算壹日。
    事  實
一、甲○○曾於民國八十六年四月三日，因詐欺案件經法院判處有期徒刑六月確定，
    於八十七年六月三日執行完畢；甲○○明知飲酒後因注意能力減低，有礙行車安
    全，依法不得駕駛動力交通工具，竟於九十年三月二十七日凌晨時分，在嘉義縣
    民雄地區某夜市服用酒類後，已達不能安全駕駛動力交通工具之程度，而仍駕駛
    其所有未懸掛車牌之（原車牌號碼ＳＫ─五四三九號）自小貨車欲返回嘉義市住
    處，於同日凌晨一時五十五分許，行經嘉義市○○路○段與五顯街口前為警攔獲
    ，嗣經測得其血液中酒精濃度為一０九ＭＧ／ＤＬ而查獲上情。
二、案經嘉義市警察局第一分局報由臺灣嘉義地方法院檢察署檢察官偵查起訴。
    理  由
一、訊據被告甲○○對於服用酒類後，仍駕駛其所有前開自小貨車，自嘉義縣民雄鄉
    欲返家嘉義市住處，於九十年三月二十七日凌晨一時五十五分許，行經嘉義市○○路與五顯街口時，經警攔查，嗣並經測得其血液中酒精濃度為一０九ＭＧ／Ｄ
    Ｌ等事實坦承不諱，核與證人即當日值勤警員乙○○結證情節相符，並有財團法
    人嘉義基督教醫院生化緊急檢查單一件在卷可按，事證明確，被告犯行，洵堪認
    定。
二、核被告甲○○所為，係犯刑法第一百八十五條之三之服用酒類不能安全駕駛動力
    交通工具而駕駛之公共危險罪。另查，被告曾於八十六年間因詐欺案件，經法院
    判處有期徒刑六月確定，於八十七年六月三日執行完畢之事實，有台灣高等法院
    被告全國前案紀錄表及台灣嘉義地方法院檢察署刑案資料查註紀錄表各一件在卷
    可參，其於有期徒刑之執行完畢後，五年以內，再犯本件有期徒刑以上之罪，為
    累犯，應依刑法第四十七條之規定，加重其刑。爰審酌被告之品行、高中畢業之
    智識程度、酒後駕車對公眾及自身用路安全所生之危害及犯罪後之態度等諸般情
    狀，量處如主文所示之刑，並諭知易科罰金之折算標準。
三、公訴意旨另以：被告王志棉於九十年三月二十七日凌晨飲酒後，仍駕駛其所有未
    懸掛車牌之車號ＳＫ─五四三九號自小貨車欲返回嘉義市住處，於同日凌晨一時
    五十五分許，行經嘉義市○○路○段與五顯街口前為警攔獲，警員乙○○因聞其
    酒精味甚濃又未攜帶任何證照，欲請甲○○至嘉義市警察局第一分局北興派出所
    接受調查，王某下車後轉至後車廂開啟帆布鐵門欲取不明物品，乙○○唯恐王某
    酒後衝動對其不利而趨前制止時，王某竟以該帆布架後鐵門重擊乙○○左手腕，
    致乙○○受有左手腕擦傷之傷害，王某更持車內裝硬幣之塑膠盒丟擲乙○○，因
    認被告另涉犯刑法第二百七十七條第一項之傷害罪嫌及同法第一百三十五條第一
    項之妨害公務罪嫌，而與本院論罪科刑部分有牽連犯之同一案件關係。
    （一）按犯罪事實應依證據認定之，無證據不得推定其犯罪事實，刑事訴訟法第
          一百五十四條定有明文。又犯罪事實之認定，應憑真實之證據，倘證據是
          否真實尚欠明確，自難以擬制推測之方法，為其判斷之基礎；而認定犯罪
          事實之證據係指足以認定被告確有犯罪行為之積極證據而言，該項證據自
          須適合於被告犯罪事實之認定，始得採為斷罪資料，最高法院五十三年著
          有臺上字第六五六號、二十九年上字第三一０五號著有判例可資參照。且
          刑事訴訟上證明之資料，無論其為直接或間接證據，均須達於通常一般之
          人均不致有所懷疑，而得確信其為真實之程度，始得據為有罪之認定，若
          其關於被告是否犯罪之證明未能達此程度，而有合理懷疑之存在，致使無
          從形成有罪之確信，根據「罪證有疑，利於被告」之證據法則，即不得遽
          為不利被告之認定，亦有最高法院七十六年度臺上字第四九八六號判例可
          稽。
    （二）公訴意旨認被告涉犯此部分犯嫌，係以(1)告訴人乙○○之指訴、(2)警員林
          賜川及丙○○二人之報告書及(3)診斷證明書為論據。訊據被告甲○○堅決
          否認公訴意旨此部分所指之犯行，辯稱：未以帆布蓋傷害告訴人乙○○，
          亦未持塑膠盒丟擲告訴人等語。
    （三）第按告訴人之告訴，係以使被告受刑事訴追為目的，是其陳述是否與事實
          相符，仍應調查其他證據以資審認。（最高法院五十二年台上字第一三０
          ０號判例參照）經查，告訴人指陳被告下車後轉至後車廂開啟帆布鐵門欲
          取不明物品，伊唯恐被告酒後衝動對伊不利而趨前制止時，被告竟以該帆
          布架後鐵門重擊乙○○左手腕，經本院現場模擬勘驗告訴人所述情節，倘
          以告訴人所述被告與告訴人當時站立之相關位置，被告顯無「以鐵門重擊
          告訴人左手腕」之施力點之事實，業據本院勘驗明確，製有勘驗筆錄及照
          片附卷可參，足見告訴人指訴情節，與力學原理尚屬有違，難認足供憑採
          。
    （四）另按刑事訴訟為發現實質之真實，採直接審理及言詞審理主義，證據資料
          必須能由法院以直接審理方式加以調查，證人必須到庭以言詞陳述，始得
          採為判斷之依據。司法警察官本於其職務作成之報告文書，或係基於他人
          之陳述而作成，或為其判斷之意見，其本身無從依直接審理方式加以調查
          ，應無證據能力，不能認為刑事訴訟法第一百六十五條第一項所稱「其他
          文書可為證據者」之證據書類，縱令已將之向被告宣讀或告以要旨，依同
          法第一百五十五條第二項規定，亦不能遽採為有罪判決之論據。（最高法
          院八十六年台上字第六二一０號判決參照）據此，公訴意旨所引司法警察
          （官）丙○○、乙○○職務上所做成之報告書，因不具證據能力，依法尚
          不得逕採為被告不力之認定，應先敘明。尚且，前開報告書之製作人，其
          中警員乙○○即為本案之告訴人，該報告書之內容是否公允，本值置疑，
          而據伊到庭指陳情節，尚有前開瑕疵之情業如前述，尤難採為不力被告之
          認定；抑且，證人即警員丙○○於本院審理時結證：「（問勝：當天看到
          什麼情形？答稱：）我在派出所值班，聽到派出所外面有聲響，走出派出
          所左前方位置，停有被告的小貨車，被告倒在小貨車前面右手抱著左手，
          看到乙○○手左腕受傷，車道上都是硬幣還有塑膠盒。」等語，核與渠所
          製作之報告書內容大致相符，是證人丙○○所證述情節，係於渠聽到派出
          所外有聲響後外出察看之事發後情形，亦即被告如何受傷蹲於路旁、告訴
          人左手腕如何受傷等情，均非證人丙○○所目睹，渠之證詞就本案之待證
          事實（被告是否以帆布鐵門重擊告訴人），亦難認有證據能力。
    （五）至公訴意旨所據診斷證明書，僅足證明告訴人於本案取締過程經過後有受
          傷之事實，若無其他客觀具體證據資料，尚不得以推測方式即認定告訴人
          所受傷勢係被告所造成。
    （六）綜上所述，公訴意旨此部分所指尚屬不能證明，原應為無罪之認定，然因
          公訴意旨係以此部分若成立犯罪與本院論罪科刑部分有牽連犯之裁判上一
          罪關係起訴，是就此部分，爰不另為無罪之諭知，附此敘明。
據上論斷，應依刑事訴訟法第二百九十九條第一項前段，刑法第一百八十五條之三、
第四十一條第一項前段、第四十七條，罰金罰鍰提高標準條例第二條，判決如主文。
本案經檢察官游悅晨到庭執行職務
中      華      民      國    九十一    年      八      月     十五     日
                                      臺灣嘉義地方法院刑事第三庭
                                          法  官  許兆慶
右正本證明與原本無異。
如不服本判決，應於判決送達後十日內，向本院提出上訴狀。
中      華      民      國    九十一    年      八      月     十五     日
                                          書記官  洪麗惠
附錄：
刑法第一百八十五條之三
服用毒品、麻醉藥品、酒類或其他相類之物，不能安全駕駛動力交通工具而駕駛者，
處一年以下有期徒刑、拘役或三萬元以下罰金。
